【裁判字號】    97,易,2088
【裁判日期】    970930
【裁判案由】    侵占
【裁判全文】
臺灣板橋地方法院刑事判決              97年度易字第2088號
公  訴  人  臺灣板橋地方法院檢察署檢察官
被      告  甲○○
上列被告因侵占案件，經檢察官提起公訴（97年度偵字第17327
號），被告於準備程序認罪，本院以簡式審判程序判決如下：
    主  文
甲○○犯業務侵占罪，處有期徒刑捌月；又犯業務侵占罪，處有
期徒刑捌月。應執行有期徒刑壹年貳月。
    事實及理由
一、按除被告所犯為死刑、無期徒刑、最輕本刑為三年以上有期
    徒刑之罪或高等法院管轄第一審案件者外，於第一次審判期
    日前之準備程序進行中，被告先就被訴事實為有罪之陳述時
    ，審判長得告知被告簡式審判程序之旨，並聽取當事人、代
    理人、辯護人及輔佐人之意見後，裁定進行簡式審判程序，
    刑事訴訟法第273 條之1 第1 項定有明文。經核本件被告甲
    ○○所犯係死刑、無期徒刑、最輕本刑為三年以上有期徒刑
    以外之罪，其於準備程序中就被訴事實為有罪之陳述，經法
    官告知簡式審判程序之旨，並聽取公訴人、被告之意見後，
    本院爰依首揭規定，合議裁定由受命法官獨任進行簡式審判
    程序，合先敘明。
二、本件犯罪事實：
    甲○○自民國91年8 月1 日起，任職於臺北縣泰山鄉○○路
    ○ 段523 號「裕益汽車股份有限公司」（下簡稱「裕益公司
    」，負責人為鄭進田）泰山營業處，擔任業務員，負責銷售
    車輛及向客戶收取車款等工作，為從事業務之人。詎其因在
    外積欠債務，無力償還，竟基於意圖為自己不法所有之犯意
    ，利用向公司客戶收取車款職務之便，先後於97年1 月25日
    及同年月29日，在上址裕益公司泰山營業處，將其向該公司
    客戶鴻鑾企業有限公司、佺業營造有限公司及昌沛有限公司
    ，分別收取而持有之票面金額分別為新臺幣（下同）113 萬
    元（起訴書誤載為「113 萬3 千元」，嗣經告訴人確認後聲
    請更正為113 萬元）、35萬4 千元、35萬9 千元等支付購車
    價款支票3 紙後，旋分別於97年1 月25日將上開鴻鑾公司支
    付之113 萬元支票、同年月29日將上開佺業公司、昌沛公司
    支付之35萬4 千元、35萬9 千元等2 紙支票，存入其於彰化
    銀行南新莊分行之帳戶內，易為所有而侵占入己，合計184
    萬3 千元，供己償債花用殆盡。而其為掩飾上開侵占犯行，
    並於同年月29日（起訴書誤載為1 月底），透過報紙分類廣
    告訊息，在臺北縣新莊市○○路口，向姓名年籍不詳之成年
    人，以每張2 千元之代價，購得如附表所示與其上開侵占支
    票同額之人頭支票3 紙，繳回裕益公司，惟因其後知悉人頭
    支票屆期將無法兌現，遂主動告知裕益公司，裕益公司始悉
    上情，之後其僅償還裕益公司18萬5148元，尚有165 萬7852
    元未能償還。案經裕益公司訴由臺灣臺北地方法院檢察署檢
    察官呈請臺灣高等法院檢察署檢察長核轉臺灣板橋地方法院
    檢察署檢察官偵查起訴。
三、本件證據：
    (一)被告於偵查、審理時之自白、告訴代理人乙○○於偵查時
      之指訴。
    (二)卷附之告訴人提出之被告勞工保險卡、如附表所示之人頭
      支票等影本可資佐證。
四、核被告於上開二次期日將上開三客戶付款支票分別存入個人
    帳戶兌付領用所為，均係犯刑法第336 條第2 項之業務侵占
    罪。其於97年1 月25日將上開鴻鑾公司付款支票存入個人帳
    戶侵占之行為，與其於97年1 月29日同時將上開佺業公司、
    昌沛公司付款支票2 紙，存入個人帳戶侵占之行為，係於不
    同時日侵占不同客戶款項，應構成二次之分別侵占行為，予
    以分論併罰，公訴意旨認其上開二次行為，係接續侵占向各
    客戶收取之車款，應僅成立一罪云云，容有未洽。爰審酌被
    告之素行、各罪犯罪之動機、目的、方法、手段、所獲不法
    利益、對告訴人所生危害、犯罪後坦承之態度及尚未全數賠
    償告訴等一切情狀，各量處如主文所示之刑，並定其應執行
    之刑。
五、依刑事訴訟法第273 條之1 第1 項、299 條第1 項前段、第
    310 條之2 、第454 條，刑法第336 條第2 項、第51條第5
    款，刑法施行法第1 條之1 ，判決如主文。
六、如不服本判決，得自收受送達之日起10日內向本院提出上訴
    狀（須附繕本）。
本案經檢察官張慶林到庭執行職務
中    華    民    國    97    年    9     月    30    日
                    刑事第十一庭  法  官  彭  全  曄
以上正本證明與原本無異
                                  書記官  林  怡  秀
中    華    民    國    97    年    9     月    30    日
附錄本案論罪科刑法條全文：
中華民國刑法第336條
對於公務上或因公益所持有之物，犯前條第 1 項之罪者，處 1
年以上 7 年以下有期徒刑，得併科 5 千元以下罰金。
對於業務上所持有之物，犯前條第 1 項之罪者，處 6 月以上
5 年以下有期徒刑，得併科 3 千元以下罰金。
前二項之未遂犯罰之。
--------------------------------------------------------
附表：
┌─┬─────┬────┬──────┬──────┬──────┬───────┐
│編│ 票據號碼 │發票日期│ 票面金額   │ 發  票  人 │付 款 銀 行 │備          註│
│號│          │        │（新臺幣）  │            │            │              │
├─┼─────┼────┼──────┼──────┼──────┼───────┤
│01│MU003417  │97.01.31│     113萬元│埕隆有限公司│臺北富邦銀行│97.01.31退票  │
│  │          │        │            │劉金龍      │蘆洲分行    │存款不足      │
├─┼─────┼────┼──────┼──────┼──────┼───────┤
│02│IC0000000 │97.02.02│   35萬4千元│侑通企業有限│臺灣新光商業│97.02.04退票  │
│  │          │        │            │公司        │銀行城北分行│存款不足及拒絕│
│  │          │        │            │葉蒼吉      │            │往來戶        │
├─┼─────┼────┼──────┼──────┼──────┼───────┤
│03│WB0000000 │97.02.05│   35萬9千元│亞聯資通股份│國泰世華銀行│97.02.05      │
│  │          │        │            │有限公司    │中和分行    │存款不足及拒絕│
│  │          │        │            │王文亮      │            │往來戶        │
└─┴─────┴────┴──────┴──────┴──────┴───────┘


司法院資訊處製作；財團法人民間司法改革基金會備份。
